【裁判字號】    97,裁,3009
【裁判日期】    970605
【裁判案由】    搬遷補償
【裁判全文】
最  高  行  政  法  院  裁  定
                                      97年度裁字第3009號
抗  告  人  甲○○
上列抗告人因與相對人臺北市政府工務局公園路燈管理處間搬遷
補償事件，對於中華民國96年6月28日臺北高等行政法院95年度
再字第136號裁定提起抗告，本院裁定如下︰
    主  文
抗告駁回。
抗告訴訟費用由抗告人負擔。
    理  由
一、按抗告法院認抗告為不合法或無理由者，應為駁回抗告之裁
    定。
二、抗告人提起本件抗告之客觀事實經過，則如下述：
  (一)抗告人在原審法院，以本院95年度裁字第2800號確定裁定為
    再審對象，主張該確定裁定有行政訴訟法第273條第1項第13
    款所定「發見未經斟酌之證據」之再審事由存在，而聲請再
    審。
  (二)上開再審對象所判斷之實體爭議內容，則可簡言如下：
    1.抗告人原來在臺北市○○區○○街100巷6弄27號及29號其
      所有之建築物，經營「三三鞋行」。
    2.該建築物因相對人臺北市政府執行「興建萬華十二號公園
      」之工程，而須予以拆除。同時臺北市政府為了拆遷順利
      及提高拆遷戶之配合意願，曾於民國82年10月22日專案簽
      擬拆遷安置計畫。
    3.事後抗告人為求安置至其主觀上認為較佳之營業位置，而
      多次向相對人陳情。但相對人之實際分配結果，無法讓抗
      告人滿意。經過下述之多次陳情與公文往返，最後抗告人
      以相對人以90年7月11日北市工公配字第9061853500號書
      函為爭訟對象，提起行政訴訟，其聲明有二，分別為(1)「
      原處分及訴願決定均撤銷」；(2)「被告（指相對人）應按
      照82年9月2日北市工公配字第18818號書函所載，將原告
      之工商營業戶，安置於萬華區中心十二號公園地下商場或
      鄭州路地下街」。在此爰先將抗告人與相對人間之陳情與
      回覆往返經過，敘明如下：
      (1)抗告人先於82年8月23日提出陳情。
      (2)相對人於82年9月2日作成北市工公配字第18818號書函
        函覆抗告人稱：
        一、...
        二、有關先生陳情萬華十二號公園範圍內房屋補償資料
            事宜本處分別述明如后：
            (一)本工程範圍內合法建物需提供35年10月1日前相
              關證件，本處為顧慮先生搜集資料不易，已同意
              延至82年9月30日前繳交證件。
            (二)另龍山商場、三水市場及工商營業戶臨時安置：
              工商營業戶安置於萬華火車站前Ａ區、龍山商場
              安置於Ｂ區○○○○街攤販安置於和平西路3段
              109巷。永久安置於萬華區政中心、十二號公園
              地下商場或鄭州路地下街。...
      (3)嗣因抗告人之系爭建物非位於前揭永久安置之範圍內，
        經臺北市○○段宜康於87年9月17日召開協調會，並依
        臺北市市場管理處代表及會議結論於87年10月17日專案
        簽奉核可，建議安置抗告人於市場處列管有案之公有市
        場空攤。
      (4)其後抗告人迭次陳情，請求將其安置於萬華十二號公園
        地下商場，復於90年6月28日向相對人提出陳請，請求
        將其攤位安置於「萬華十二號公園範圍內和平西路3段
        或西園路1段工商營業戶」內。
      (5)相對人則以90年7月11日北市工公配字第9061853500號
        書函，答覆抗告人稱：
        本案前業以88年1月20日北市工公配字第8860060800號
        、88年1月28日北市工公配字第8860170300號及90年5月
         17日北市工公配字第9020817900號書函等復知在案。
    4.針對抗告人提起之前開訴訟，原審法院以同一案號（91年
      度訴字第1574號），前後做成二個裁定，並均經本院維持
      。爰分述如下：
      (1)原審法院先於91年10月9日作成第一個裁定，針對上述
        第1項之聲明，以上開函文非屬行政處分為由，而駁回
        抗告人之起訴。抗告人對該裁定提起抗告，復經本院以
        92年度裁字第1658號裁定駁回其抗告。
      (2)原審法院後於93年2月19日作成第二個裁定，針對上述
        第2項之聲明，以抗告人對上開91年度訴字第1574號案
        聲請補充裁判，其請求內容為「命相對人作成將其安置
        在特定位置之事實行為」，但此等請求內容必須以行政
        處分為之，而認其起訴不合法，予以駁回。抗告人同樣
        對該第2次裁定提起抗告，亦經本院以94年度裁字第113
        1號裁定駁回其抗告。
    5.其後抗告人復對本院94年度裁字第1131號確定裁定，主張
      行政訴訟法第273條第1項第13款規定之再審事由，向原審
      法院聲請再審。但經原審法院以抗告人主張之「未經斟酌
      證據」，實際上早在原來之審理程序中即存在，是以並無
      上開再審事由存在，而於95年4月21日作成94年度再字第5
      2號裁定，駁回抗告人再審之聲請。而抗告人復對該裁定
      提起抗告，而經本院作成95年度裁字第2800號裁定（即本
      案再審對象），駁回抗告人之抗告。
三、原審法院駁回抗告人本件再審聲請，其所持之理由如下所述
    ：
  (一)抗告人所主張之前審未經斟酌證物有兩項，即：
    1.相對人88年1月20日北市工公配字第8860060800號、88年
      1月28日北市工公配字第8860170300號書函均係無效之行
      政處分，殆與未為行政處分同，根本不生效力。
    2.相對人82年9月2日北市工公配字第18818號書函迄今仍為
      合法有效之行政處分，相對人迄今均未加以「撤銷」該處
      分，則據此一書函相對人業已認定准許抗告人之請求至明
      。
  (二)但以上三項書函（即相對人88年1月20日北市工公配字第886
    0060800號、88年1月28日北市工公配字第8860170300號、82
    年9月2日北市工公配字第18818號書函）業經抗告人於前原
    審程序審理中提出，分別附於臺北高等行政法院91年度訴字
    第1574號事件卷宗（卷貳）第23頁、24頁、25頁內，且抗告
    人已於前再審程序已為主張。足見抗告人於前再審程序進行
    中即已知悉有此證物，無所謂「發見」，自非前揭行政訴訟
    法第273條第1項第13款規定所指之發見未經斟酌之證物。
四、本件抗告意旨仍執前詞，指稱：「上開三項書函間之關係，
    訴願決定及歷次裁定均隻字未提，該等證據顯有未經斟酌之
    情事」云云。
五、惟查行政訴訟法第273條第1項第13款所指之「未經斟酌證物
    」，乃係指該證物前已客觀存在，但未在訴訟過程中提出者
    ，致法院無從審酌者而言。若特定證物已在訴訟程序中提出
    ，但法院認與本案裁判結果無關而無庸審酌，自與行政訴訟
    法第27 3條第1項第13款所定之「再審事由」無涉。是以原
    審法院以本件再審之聲請內容，實質上不合再審事由，故其
    再審聲請無理由為由，而裁定駁回抗告人本件再審之聲請，
    經核並無不合，抗告意旨求為廢棄，難認有理由，應予駁回
    。
六、依行政訴訟法第104條、民事訴訟法第95條、第78條，裁定
    如主文。
中    華    民    國    97    年    6     月    5     日
                    最高行政法院第一庭
                        審判長法官  鄭  小  康
                              法官  王  德  麟
                              法官  吳  慧  娟
                              法官  林  樹  埔
                              法官  帥  嘉  寶
以  上  正  本  證  明  與  原  本  無  異
中    華    民    國    97    年    6     月    5     日
                              書記官  莊  俊  亨


司法院資訊處製作；財團法人民間司法改革基金會備份。
